臺灣高等法院臺南分院刑事判決　　　　100年度上易字第223號
上訴人即被告　李麗月
　　　　　　　李世傑
　　　　　　　郭政瑋
　　　　　　　呂忠信
　　　　　　　林裕盛
共同選任辯護人　王成彬律師
上列上訴人即被告等因傷害案件，不服臺灣臺南地方法院99年度
易字第452號中華民國100年2月23 日第一審判決（起訴案號：臺
灣臺南地方法院檢察署98年度調偵字第1482號），提起上訴，本
院判決如下：
    主  文
原判決關於呂忠信部分撤銷。
呂忠信共同傷害人之身體，累犯，處有期徒刑伍月；如易科罰金
，以新臺幣壹仟元折算壹日。扣案之棍棒、鐵條共肆支均沒收。
其他上訴駁回（即李麗月、李世傑、郭政瑋及林裕盛部分）。
    事  實
一、呂忠信前於95年間因傷害案件，經臺灣臺南地方法院以95年
    度簡字第2158號判決，判處有期徒刑2月確定，於95年10 月
    26日易科罰金執行完畢。林裕盛於95年間因偽造文書等案件
    ，經臺灣臺南地方法院以95年度簡字第1427號判決，判處有
    期徒刑5月確定，於95年8月10日易科罰金執行完畢。
二、李麗月與童榮順（另經檢察官為不起訴處分）2 人共同在改
    制前臺南縣左鎮鄉草山村草山112之2號經營「大峽谷優美山
    莊」餐廳（以下簡稱「大峽谷餐廳」），隔鄰則為童榮順之
    弟童茂輝、童隆貴所經營之「忘憂谷餐廳」。雙方因產權及
    停車場糾紛而有嫌隙。緣童茂輝於民國96年9月16日晚上6時
    許，以「大峽谷餐廳」客人所停之車輛阻擋其車輛無法進出
    為由，持鋤頭柄丟擲李麗月未中，李麗月乃於同日晚間打電
    話向其子陳博能（另經原審於99年3月10日以98 年度易字第
    394號判決，判處拘役59 日確定）、姪子李世傑告知上情。
    李麗月、陳博能及李世傑3 人於電話中乃合謀糾眾傷害童茂
    輝以圖洩憤。謀議既定，即由陳博能及李世傑各自約集郭政
    瑋、呂忠信、林裕盛及其他不詳姓名之成年人10餘人，攜帶
    棍棒、鐵條等物，於96年9月17日晚間9時許，由李麗月帶同
    前往「忘憂谷餐廳」質問童茂輝。童茂輝之兄童隆貴見狀，
    即手持瓦斯噴槍及打火機，做勢點火，李麗月等人始退回「
    大峽谷餐廳」。嗣臺南縣警察局新化分局岡林派出所所長楊
    信華及警員吳儒林據報於同日晚間10時10分許到場處理，要
    求眾人不要滋事並儘早離去，李麗月等人即在警員監視下前
    往停車場，準備駕車離去。惟童茂輝、童隆貴兄弟仍對眾人
    叫罵，李麗月、陳博能、李世傑、郭政瑋、呂忠信、林裕盛
    及其他姓名年籍不詳之成年男子等10餘人，竟共同基於傷害
    他人身體之犯意聯絡，李麗月在場喊打，其餘陳博能、郭政
    瑋、呂忠信及林裕盛等4 人，則以徒手毆打童茂輝、童隆貴
    兄弟。童隆貴配偶陳雪雲及童隆貴女兒童筱婷見狀，出面攔
    阻，亦同遭毆打。致童茂輝受有頭部挫傷、腹部挫傷及兩上
    臂挫傷等傷害；童隆貴受有頭部挫傷、右膝挫傷、右小腿挫
    傷及左膝挫傷等傷害；陳雪雲受有頭部外傷、右前臂挫擦傷
    及左踝挫傷等傷害；童筱婷則受有頭部挫傷、左前臂挫傷及
    右小腿挫傷等傷害。
三、案經童茂輝、童隆貴、陳雪雲、童筱婷告訴及臺南縣警察局
    新化分局報請臺灣臺南地方法院檢察署檢察官偵查起訴。
    理  由
壹、證據能力部分：
一、按被告以外之人於檢察事務官、司法警察官或司法警察調查
    中所為之陳述，與審判中不符時，其先前之陳述具有較可信
    之特別情況，且為證明犯罪事實存否所必要者，得為證據，
    刑事訴訟法第159條之2定有明文。查證人童茂輝、童隆貴、
    陳雪雲、童筱婷於警詢中之陳述與其於檢察官偵訊及原審審
    理時之證詞大致相符，是其於司法警察調查中所為之陳述，
    已非不可或缺，自無必要性，而無證據能力。
二、按被告以外之人於審判外之陳述，雖不符前四條之規定，而
    經當事人於審判程式同意作為證據，法院審酌該言詞陳述或
    書面陳述作成時之情況，認為適當者，亦得為證據；當事人
    、代理人或辯護人於法院調查證據時，知有第159條第1項不
    得為證據之情形，而未於言詞辯論終結前聲明異議者，視為
    有前項之同意，刑事訴訟法第159條之5定有明文。查本判決
    所引用之供述證據，業據被告及其等選任辯護人於準備程序
    時均不爭執證據能力，（本院卷第108 頁參照），迄至言詞
    辯論終結前，亦未主張有刑事訴訟法第159條第1項不得為證
    據之情形，本院審酌該等證據作成時之情狀，並無違法或不
    當等情形，認為以之作為本案之證據亦屬適當，依上開規定
    ，自具有證據能力。另其餘非供述證據亦均經法定程序取得
    ，無不得為證據之情形，自均有證據能力。
貳、認定犯罪事實所憑之證據及理由：
一、訊據被告李麗月、李世傑、郭政瑋、呂忠信及林裕盛等人，
    均矢口否認有傷害之犯行，被告李麗月辯稱：我沒有教唆，
    也沒有打人，我不認識毆打告訴人的人，我還有過去阻止毆
    打告訴人的人，他們在吵架當時，我人在民宿，我跟我兒子
    陳博能過去的時候，警察已經在那邊，我還過去勸架，如果
    沒有我跟呂忠信、郭政瑋過去，今天的後果就不是這樣而已
    云云。被告李世傑辯稱：我沒有教唆，也沒有指揮，他們發
    生衝突的時候，我人是在旁邊，我沒有下達命令，警訊筆錄
    說他們是吵架吵到臨界點之後才動手打人的云云。被告郭政
    瑋辯稱：他們在吵架的時候，我是在場阻止別人毆打陳雪雲
    ，當天我只是要去那邊吃東西，如果我是要去那邊吵架，我
    就不會帶我太太一起去，現場也有監視畫面為證云云。被告
    呂忠信辯稱：從頭到尾攝影機可以為證，他們在打架的時候
    ，我才從上面走下來，況且那天我手受傷，而且攝影機也沒
    有拍到我有打告訴人，照片是斷章取義云云。被告李裕盛辯
    稱：攝影機從頭到尾沒有拍到我有動手打人，陳雪雲說我有
    打她的背部，但是她提出的驗收單，她的背部並沒有受傷，
    翻拍的照片也都只有陳雪雲自己的陳述云云。
二、被告李麗月於96年9月16日晚上6時許，因停車糾紛，遭童茂
    輝持鋤頭柄丟擲未中，李麗月乃於同日以電話向其子陳博能
    及姪子李世傑告知上情，3 人於電話中乃合謀糾眾傷害童茂
    輝以圖洩憤：
  (一)查被告李麗月於原審供稱：他（童茂輝）打電話來是我接的
    ，他說你們下來開車，我太太要去生孩子，我說等一下，我
    叫客人馬上下去開車，我陪客人下去，童茂輝就開始罵人，
    大家圍起來要打童茂輝，我阻擋說不要吵架，人家沒有打童
    茂輝轉身就回去。此時，童茂輝就說都是你這個女人，之後
    去他們倉庫拿鋤頭丟我，我就往後退趕快跑回餐廳。我告訴
    我兒子，我說媽媽常為了停車問題，他們常常欺負我，之前
    都一直罵我，這次用鋤頭丟我。另外跟李世傑說你和陳博能
    來問童茂輝是怎麼了，為何這幾年都罵我。我對陳博能說如
    果你一個人上來的話，去找李世傑和你一起上來，沒有別的
    用意，只是叫他們一起上來問看看，為何童茂輝都要欺負我
    ，拿鋤頭丟我等語（原審卷(一)第136頁反面、第137頁）。核
    與證人即告訴人童茂輝於原審證稱：「（問：96年9月16 日
    打架前一天你與被告李麗月有無發生糾紛？）因為我太太將
    要臨盆，我的車在停車場，他們的車子都擋住。我打電話去
    他們餐廳叫他們把車子開走，李麗月就帶一群人上來說不行
    ，說要打我，我有去我的倉庫拿一支鋤頭出來要自衛，稍微
    有口角。因為我太太將要臨盆，車子無法出來，我很生氣，
    所以把鋤頭丟在地上等語（原審卷(一)第224頁反面、229頁）
    相符。足認被告李麗月乃因96年9月16 日與告訴人童茂輝因
    停車糾紛，遭告訴人童茂輝丟擲鋤頭，乃以電話向其子陳博
    能及姪子李世傑告知上情。
  (二)另被告李麗月於原審供稱：我叫李世傑、陳博能問童茂輝為
    何這幾年來都罵我．．．我有跟到場的人他們說去瞭解一下
    ，為何他都要欺負我、攻擊我。我叫童榮順帶他們過去，認
    識不認識過去的有10幾個等語（見原審卷(一)第138 頁）等語
    。共犯即被告李麗月之子陳博能於警詢供稱：因我母親李麗
    月打電話告訴我，稱他遭人持鋤頭丟擲，我於當日前往瞭解
    ，到達時有我、李世傑及其友人在場，大家就在餐廳吃飯瞭
    解李麗月遭人持鋤頭柄毆打經過等語（警卷第19頁）。被告
    李世傑於原審供稱：因為李麗月說她被欺負的事實我才約郭
    政瑋、呂忠信等人去的。我姑姑（指被告李麗月）、我、陳
    博能、林裕盛等人一起過去找童茂輝時有很多人過去等語（
    見原審卷(一)第144、145頁）。被告郭政瑋供稱：我姐夫李世
    傑叫我去的，李麗月有和我們打招呼等語（見原審卷(一)第16
    0 頁）。另被告呂忠信亦供稱：是李世傑約我過去的，問我
    要不要去吃土雞，順便要和我說陣頭的事，他叫我約我太太
    和洗車廠的員工去等語（原審卷(一)第165 頁反面）。依上開
    被告供詞，足見被告郭政瑋、呂忠信及林裕盛均係被告李世
    傑糾集前往，除被告郭政瑋、呂忠信及林裕盛外，尚有其他
    不詳之人共10餘人。
  (三)查警方於現場扣得棍棒、鐵條共4 支等情，有扣押物品清單
    在卷可稽（偵查卷第4 頁）。另依現場監視錄影畫面翻拍照
    片顯示，當日前來之人確實持有棍棒無訛（原審卷(一)第66-6
    9頁；交查318號卷第12-13頁）。原審法院98年度易字第394
    號被告陳博能傷害案件，法官於98年8月10 日準備程序時勘
    驗現場監視錄影結果，於21:16:23秒時，螢幕的正中央男子
    從車上取出長條棍棒狀物舉在右手。另21:16:41秒時，另外
    一位上衣著深色男子，從車上取出兩支棍棒狀物交給右邊另
    一男子。21:18:20畫面正中央男子左手持有長型的棍狀物（
    調偵卷第20頁反面、21頁），並有監視錄影翻拍照片在卷可
    憑（調偵卷第15、16頁）。足見被告李麗月糾集而來之人，
    確攜帶有扣案之棍棒、鐵條等物前來。被告李麗月辯稱扣案
    棍棒、鐵條乃告訴人自行在草叢中撿來，並非現場之人所持
    有云云，並非足採。
  (四)綜上所述，被告李世傑既糾集被告郭政瑋、呂忠信、林裕盛
    及其他不詳姓名之成年人10餘人攜帶棍棒前往，目的在為被
    告李麗月討公道，而共犯陳博能及經被告李世傑糾集前往之
    被告郭政瑋、呂忠信及林裕盛等人果然毆打告訴人，顯見被
    告李麗月、陳博能及李世傑顯於於96年9月16 日晚間即已於
    電話中合謀糾眾傷害童茂輝以圖洩憤，否則即無糾眾攜帶棍
    棒之舉。
三、被告李世傑及共犯陳博能各自約集被告郭政瑋、呂忠信、林
    裕盛及其他不詳姓名之成年人10餘人攜帶棍棒前往；被告李
    麗月在場喊打；被告郭政瑋、呂忠信、林裕盛及共犯陳博能
    下手毆打告訴人等，均有犯意聯絡及行為之分擔：
  (一)關於被告李麗月部分：
    證人即告訴人童茂輝於原審證稱：「（問：為何在下面的停
    車場會發生衝突？）那台3907-SV 的車主向我們吐口水，李
    麗月又喊打才會發生衝突。」「我有聽到李麗月喊打，一群
    人就過來了。我只有聽到她喊打，她講什麼我都知道。她有
    喊打，我有聽到李麗月喊打1、2次等語（原審卷(一)第225 頁
    反面、226頁、229頁反面）等語。證人即告訴人童隆貴於原
    審證稱：李麗月96年9月17日晚上，帶一群約20 餘人去忘憂
    谷餐廳，說要找我弟弟（指童茂輝），我當時被人推倒在地
    ，人家對我拳打腳踢，我實在記不起來他們誰打我。我有聽
    到李麗月在現場喊說打，不是喊不要打，她說「這個可惡，
    要打，打」，連續2 聲。他們說要去找我弟弟理論，去指認
    說是這個人，是這個人。李麗月說話的聲音很尖，很容易聽
    得很清楚等語（見原審卷(一)第218、220頁、221頁反面)。證
    人即告訴人童筱婷於檢察官偵查中具結證稱：我有看到李麗
    月對那些年輕人喊打．．．他們就開始打人等語（偵續卷第
    24頁）。於原審亦證稱：96年9月17日晚上9時許，李麗月有
    帶人到我父親經營的忘憂谷餐廳騷擾，我有看到李麗月和童
    榮順把人帶上去。他們帶了2、30 個人。衝突一開始時我擋
    在我家最前面，所以開始發生衝突時我有看到李麗月喊打才
    打起來的。李麗月喊打時，他的手有往前揮的動作，一群人
    先來把我爸爸拉出去，他們要打我爸爸，因為我爸爸回嗆他
    們；李麗月剛開始喊說「打給他死」有人跑來吐我口水，然
    後李麗月就說「打給他死」等語（見原審卷(二)第13頁、14頁
    、14頁反面、16頁、16 頁反面)。證人童茂輝、童隆貴及童
    筱婷均一致指稱被告李麗月在場喊打。對照被告李麗月於96
    年12月11日警詢時供稱：「（問：你於96年9月17日22 時許
    ，是否曾教唆少年多人毆打童茂輝等人成傷？）有」等語（
    警卷第7頁）。檢察事務官於98年6月6日勘驗警詢錄音帶，
    勘驗結果：「警察問：是否曾教唆少年多人毆打童茂輝成傷
    ？李麗月答：有」等語（偵續卷第65頁）。則被告李麗月既
    於96年9月16 日因為停車問題與童茂輝發生糾紛，遭童茂輝
    丟擲鋤頭柄，因而心生不滿，乃透過陳博能、李世傑糾集郭
    政瑋、呂忠信及其他不詳姓名等成年人10餘人前往理論，而
    當天前來之不詳姓名者，手上確持有棍棒、鐵條，現場亦扣
    得棍棒、鐵條，被告亦坦承有教唆毆打童茂輝，顯見證人童
    茂輝、童隆貴、陳雪雲及童筱婷一致指稱被告李麗月在場喊
    打等情，應與事實相符，而堪採信。被告李麗月辯稱未在場
    喊打，更在場阻止繼續毆打告訴人云云，顯與事實不符，不
    足採信。
  (二)被告郭政瑋、呂忠信、林裕盛部分：
  1.查證人陳雪雲於原審證稱：在庭的5 位被告都有去忘憂谷餐
    廳，大概跟20幾個人，他們手上有帶不曉得是鐵還是木材的
    棒子。他們就在噓、在叫，還說我小叔是「卒仔」、「無路
    用」、「膽小鬼」。只有李世傑、李麗月沒有打我先生，其
    他被告都有，李麗月是站在旁邊。被告林裕盛、呂忠信、郭
    政瑋他們有用手打我先生，我女兒；我可以指認出打我的人
    是被告林裕盛、郭政瑋、呂忠信3 人，衝突的過程中，呂忠
    信、林裕盛他們有把我推倒在地很多次，後來警察也去把他
    們推開。我可以指認出打我、我先生及我女兒的人，就是當
    庭的被告林裕盛及呂忠信、郭政瑋等語（原審卷(二)第 7至11
    頁反面）。證人童隆貴於原審證稱：我在客廳的門口面對的
    左側被人家絆倒，他們一直用腳踢我，用拳頭打我，我躺在
    地上站起來後，他們就打我老婆和大女兒；當我站起來時我
    看到呂忠信打我女兒和我太太等語（見原審卷第216至223頁
    反面）。證人童筱婷於原審證稱：96年9月17日晚上9時許，
    李麗月有帶人到我父親經營的忘憂谷餐廳騷擾，當時我有在
    場我剛補習完回來，我有看到李麗月和童榮順把人帶上去。
    他們帶了2、30 個人，庭上被告他們都有去；站在餐廳外面
    的人有拿棍棒等武器，衝突一開始時我擋在我家最前面，所
    以開始發生衝突時我有看到李麗月喊打才打起來的。李麗月
    喊打時，他的手有往前揮的動作，一群人先來把我爸爸拉出
    去，他們要打我爸爸，因為我爸爸回嗆他們；被告郭政瑋、
    呂忠信、林裕盛，他們用手打我父親頭部，我去拉我父親的
    時候，林裕盛、呂忠信、郭政瑋有揮到我。林裕盛揮到我的
    右肩膀及右頭部中間。我被毆打頭部、手及腳。我看到我媽
    媽被推開．．．呂忠信推倒我媽媽，他那時候沒有戴眼鏡。
    我媽媽遭到推倒之後，林裕盛有去打她，我記得林裕盛，因
    為他的臉實在是太恐怖（當庭指認被告林裕盛）林裕盛的眼
    睛睜很大，衝過來用拳頭打我媽媽的頭，又把我媽再次推倒
    。最後是童榮順說「好了，不要打了，趕快走」，大家才離
    開的。我有看到童榮順和李麗月搭乘同一輛是淺色系的車子
    走。李麗月剛開始喊說「打給他死」有人跑來吐我口水，然
    後李麗月就說「打給他死」。我去幫我爸爸擋，我要把我爸
    爸拉回來，看他們都集中頭部，我就想說我去擋好了，我就
    抱住我爸爸，他們就揮到我的頭（原審卷(二)第12頁反面至第
    18頁）。依證人陳雪雲、童筱婷證詞，被告郭政瑋、呂忠信
    、林裕盛等人係先毆打童隆貴，童隆貴之妻女陳雪雲、童筱
    婷上前阻擋，亦遭毆打（原判決書第9頁、第12頁）。
  2.而被告郭政瑋確有毆打陳雪雲，有監視錄影畫面翻拍照片可
    稽（偵續卷第9頁、原審卷(一)第20 頁）。另證人陳雪雲於偵
    查中證稱：呂忠信有推我（見偵續一卷第25頁）。證人童筱
    婷於原審證稱：呂忠信推倒我媽媽，他那時沒戴眼鏡等語（
    原審卷(二)第15頁反面）。依監視錄影畫面翻拍照片顯示，陳
    雪雲原站在呂忠信前方（偵續卷第28頁上方照片），接下來
    陳雪雲往後跌倒過程中，呂忠信就在陳雪雲前方，身體呈前
    傾狀態，雙手往前伸（偵續卷第28頁下方照片、原審卷(一)第
    86頁下方照片）。足認證人陳雪雲、童筱婷指稱呂忠信推倒
    陳雪雲等語，應與事實相符。
  3.另依偵續卷第10頁照片，被告林裕盛雙手呈握拳狀，目光兇
    狠，而在其二人前方，童隆貴則屈身向下，陳雪雲正阻擋郭
    政瑋，童筱婷則護住童隆貴。再依原審卷(一)85頁上方照片，
    童隆貴正遭一不詳姓名著白色襯衫之男子推擠，童隆貴屈身
    向下，童筱婷仍護住童隆貴，惟陳雪雲則遭郭政瑋毆打；再
    依原審卷(一)第87頁下方照片，被告林裕盛上身前傾、面露兇
    光，警察則以手擋住林裕盛。再依原審卷(一)第83-84 頁照片
    ，亦見林裕盛手部與陳雪雲有接觸動作。配合林裕盛上開雙
    手握拳，做勢毆打，欲衝上前，為警阻擋，且面露兇光，顯
    見告訴人指述林裕盛有毆打行為，應與事實相符。
  4.綜上證據，自足認定被告郭政瑋、呂忠信及林裕盛確有毆打
    犯行。被告郭政瑋、呂忠信及林裕盛否認毆打告訴人云云，
    顯非足採。
  (三)被告李世傑部分：
  1.查被告李世傑於警詢時供稱：當日我邀集朋友呂忠信、郭政
    瑋前往，到達現場後，先在餐廳內吃飯了解李麗月遭人持鋤
    頭柄毆打經過，約於22時左右我們大家一夥人要離開之際，
    我姑姑（李麗月）有送我們到停車場，在停車時有一男子（
    童茂輝）與我姑姑發生爭執，我們就上前查看，而對方家人
    也都有出來觀看，其中1 人有持棍棒，在混亂中有發生拉扯
    鬥毆，隨後我們駕車離開等語（警卷第25頁）。另於原審亦
    供稱：因為李麗月說她被欺負的事實我才約郭政瑋、呂忠信
    等人去的等語（見原審卷(一)第144頁）。
  2.被告郭政瑋供稱：我姐夫李世傑叫我去的，李麗月有和我們
    打招呼等語（見原審卷(一)第160 頁）。另被告呂忠信亦供稱
    ：是李世傑約我過去的，問我要不要去吃土雞，順便要和我
    說陣頭的事，他叫我約我太太和洗車廠的員工去等語（原審
    卷(一)第165 頁反面）。足見被告郭政瑋、呂忠信及林裕盛均
    係李世傑糾集前往。至其餘不詳姓名之人10餘人，倘係單純
    用餐之客人，既不認識被告李麗月，則李麗月與童茂輝間糾
    紛與其等無涉，自無可能與被告李麗月、李世傑、郭政瑋、
    呂忠信、林裕盛及共犯陳博能共同前往「忘憂谷餐廳」質問
    童茂輝。顯見該不詳姓名之人10餘人，應係被告李世傑或共
    犯陳博能所糾集而來。而當天前往現場之不詳姓名人士均攜
    帶棍棒，已如上述。被告李世傑既糾集被告郭政瑋、呂忠信
    、林裕盛及其他不詳姓名之成年人10餘人攜帶棍棒前往，目
    的在為被告李麗月討公道，而經被告李世傑糾集前往之被告
    郭政瑋、呂忠信及林裕盛3 人果然毆打告訴人，被告李世傑
    顯與郭政瑋、呂忠信、林裕盛等人有傷害之犯意聯絡，否則
    即無糾眾攜帶棍棒之舉。故雖無證據證明李世傑有參與毆打
    告訴人之犯行，自仍應下手實施傷害犯行之陳博能、郭政瑋
    、呂忠信及林裕盛等人負傷害罪之共犯責任。
四、另證人即臺南縣警察局新化分局岡林派出所警員吳儒林證稱
    ：我跟巡佐楊信華一起去的，到的時候就有一群年輕人已經
    坐在童榮順的店內，我們先過去童茂輝的家了解情形，後來
    ，再去童榮順的店叫童榮順及那一群年輕人不要滋事，他們
    也答應，準備離去時，童茂輝跟童隆貴就出來叫囂，那一群
    年輕人也回罵過去，然後，就衝過去，我當天也有受傷等語
    （見核交卷第46頁）。核與被告李麗月於原審證稱：警員說
    你們這麼多人不要惹事，你們趕快吃完回家。，之後警員和
    那些人要回家，在停車場時童茂輝和童榮貴就對那些人罵三
    字經。那些人原本上車要回去，因為童榮貴和童茂輝罵人，
    所以他們又停車下來後就起衝突（原審卷(一)第139 頁）相符
    。依證人吳儒林及被告李麗月證詞，固可認為在警方介入處
    理後，被告李麗月、李世傑、郭政瑋、呂忠信、林裕盛及共
    犯陳博能暨其他不詳之人10餘人已準備駕車離去，惟因告訴
    人童茂輝、童隆貴兄弟仍對眾人叫罵，被告郭政瑋、呂忠信
    、林裕盛及共犯陳博能始著手毆打告訴人。惟被告李麗月、
    李世傑及共犯陳博能早於前一日即96年9月16 日晚間即已合
    謀糾眾傷害童茂輝以圖洩憤，已認定說明於上。案發當時，
    被告李世傑及共犯陳博能果然糾眾攜帶棍棒前來，本即在傷
    害告訴人之犯罪計劃當中，因警方介入處理，始未著手。嗣
    再因告訴人童茂輝、童隆貴兄弟叫罵，進而毆打告訴人，仍
    係本於原先犯罪計劃，著手實行傷害犯行。換言之，被告郭
    政瑋、呂忠信、林裕盛及共犯陳博能毆打告訴人，並未超越
    原計畫之範圍，而為被告李麗月、李世傑所難以預見，自均
    仍應負傷害之罪責。
五、又告訴人童茂輝受有頭部挫傷、腹部挫傷及兩上臂挫傷等傷
    害；童隆貴受有頭部挫傷、右膝挫傷、右小腿挫傷及左膝挫
    傷等傷害；陳雪雲受有頭部外傷、右前臂挫擦傷及左踝挫傷
    等傷害；童筱婷則受有頭部挫傷、左前臂挫傷及右小腿挫傷
    等傷害，有重安醫院驗傷診斷書在卷可稽（警卷第69至72頁
    ）。核告訴人所受上開傷害均係遭被告郭政瑋、呂忠信、林
    裕盛及共犯陳博能毆打所致，被告李麗月、李世傑復應就被
    告郭政瑋、呂忠信、林裕盛及共犯陳博能等人傷害犯行，負
    共同正犯之責。準此，本案被告等人傷害犯行，均堪認定，
    應依法論科。
、論罪科刑部分
    核被告李麗月、李世傑、郭政瑋、呂忠信及林裕盛所為，均
    係犯刑法第277條第1項之傷害罪。被告李麗月、李世傑、郭
    政瑋、呂忠信、林裕盛與陳博能及其他不詳之成年人共10餘
    人間，就傷害告訴人之犯行間均有犯意之聯絡，行為之分擔
    ，均為共同正犯。起訴書認被告李麗月係犯刑法第29 條第1
    項、第277 條傷害罪之教唆犯，尚有未洽，起訴法條應予變
    更。又被告等同時地毆打告訴人童茂輝、童隆貴、陳雪雲及
    童筱婷成傷，係一行為觸犯數罪名，屬想像競合，應從一重
    處斷。被告林裕盛、呂忠信有如事實欄所示前科，其等於有
    期徒刑執行完畢後5 年內，故意再犯本件有期徒刑以上之罪
    ，均為累犯，均應依刑法第47條第1項之規定各加重其刑。
肆、撤銷改判及上訴駁回部分：
一、原審就被告呂忠信部分，認其犯罪事證明確，乃予論科，固
    非無據。惟被告呂忠信有如事實欄所示之前科，其於有期徒
    刑執行完畢後5 年內，故意再犯本件有期徒刑以上之罪，為
    累犯，應依法加重其刑。原判決未注意及之，並依法加重其
    刑，尚有未洽。被告呂忠信上訴否認犯罪，指摘原判決不當
    ，雖無理由，然原判決既有上開可議之處，自應由本院將原
    判決關於被告呂忠信部分予以撤銷改判。爰審酌被告呂忠信
    前有妨害性自主、妨害自由、傷害等前科，素行不佳。本案
    僅因李世傑之邀，即到場參與毆打與其原無相干之告訴人，
    且恃眾凌弱，亦無可取。犯後矢口否認犯行，並無悔改之意
    ，幸告訴人等並未受有嚴重之身體傷害，惟已嚴重破壞社會
    治安暨其他一切情狀，量處如主文所示之刑，並諭知易科罰
    金之折算標準。扣案之棍棒、鐵條共4 支，乃共犯所有供預
    備犯罪所用之物，併依法宣告沒收。
二、原審以被告李麗月、李世傑、郭政瑋及林裕盛犯罪事證明確
    ，均應予依法論科。爰審酌被告李麗月因私人恩怨即通知其
    子陳博能、姪子被告李世傑聚眾多人洩忿，被告郭政瑋、林
    裕盛事不關己，卻因陳博能、被告李世傑之邀約即到場毆人
    ，行徑均甚為惡劣；且於證據明確之情形下，猶矢口否認犯
    行，犯後態度顯然不佳，而不宜輕縱；另參酌事發之原因係
    被告李麗月遭告訴人童茂輝丟擲鋤頭；被告等人原已打算離
    開現場卻遭告訴人童茂輝叫罵，而爆發本件衝突，於原審審
    理中被告等同意以8至10 萬元達成和解，惟告訴人等不同意
    而主張被告等應連帶賠償60萬元，以致無法達成和解等情，
    有調解不成立證明書乙紙可稽；被告等雖攜帶棒棍到場，但
    未用以毆打告訴人等；並衡酌渠等智識程度、生活狀況等一
    切情狀，依刑法第28條、第277條第1項、第47條第1 項、第
    55條、第41條第1項前段及刑法施行法第1條之1 等規定，量
    處被告李麗月有期徒刑6月、被告李世傑有期徒刑4月、被告
    郭政瑋有期徒刑4月、被告林裕盛有期徒刑5月，並均諭知如
    易科罰金，以新臺幣壹仟元折算壹日。扣案棍棒、鐵條並依
    法併予宣告沒收，其認定事實、適用法律及量刑，均為妥適
    。被告李麗月、李世傑、郭政瑋及林裕盛上訴意旨均執前詞
    ，否認犯罪，指摘原判決不當，均無理由，應均予駁回。
據上論結，應依刑事訴訟法第369條第1項前段、第368條、第364
條、第299條第1項前段、第300條，刑法第28條、第277條第1 項
、第55條、第47條第1項前段、第41條第1項第1款、第38條第1項
第2款，刑法施行法第1條之1判決如主文。
本案經檢察官劉欽銘到庭執行職務。
中    華    民    國   100    年    8     月    10    日
                  刑事第六庭    審判長法  官  董武全
                                      法  官  賴純慧
                                      法  官  林英志
以上正本證明與原本無異。
不得上訴。
                                      書記官  魏安里
中    華    民    國   100    年    8     月    10    日
附錄本案論罪科刑法條全文
中華民國刑法第277條：
傷害人之身體或健康者，處3年以下有期徒刑、拘役或1千元以下
罰金。
犯前項之罪因而致人於死者，處無期徒刑或7 年以上有期徒刑；
致重傷者，處3年以上10年以下有期徒刑。